【裁判字號】    97,交易,404
【裁判日期】    980107
【裁判案由】    過失致死
【裁判全文】
臺灣臺北地方法院刑事判決             97年度交易字第404號
公  訴  人  臺灣臺北地方法院檢察署檢察官
被      告  甲○○
                      4樓
選任辯護人  黃瑞真律師
            陳添信律師
上列被告因過失致死案件，經檢察官提起公訴（97年度偵字第
9529號），本院判決如下：
    主  文
甲○○因過失致人於死，處有期徒刑捌月，減為有期徒刑肆月，
如易科罰金，以銀元參佰元即新台幣玖佰元折算壹日。緩刑貳年
。
    事  實
一、甲○○於民國95年1月18日9時50多分許，駕駛車號9573-FQ
    號自用小客車，沿臺北市○○路南向左轉內江街，於行經內
    江街口之行人穿越道前，未禮讓行人先行，適行人陳柯梅行
    走於臺北市○○區○○街口之行人穿越道，甲○○竟冒然行
    駛通過行人穿越道，未禮讓欲過馬路之陳柯梅先行，其自用
    小客車左車身即擦撞陳柯梅身體，陳柯梅不及閃避而倒地，
    頭部因與地面發生碰撞致其左枕頭有一處1公分之裂傷，且
    當場昏迷，甲○○見狀亦立即停車並打電話叫救護車，將陳
    柯梅送往臺北市立聯合醫院和平院區救治，惟於翌 (19)日
    中午12時多，陳柯梅因頭部所受上開傷勢，發生顱內延遲性
    出血，身體開始不適並嘔吐，至下午1時30分許喪失意識，
    經急救後，於同日16時07分因吸入嘔吐物窒息而宣告死亡。
二、案經陳柯梅之子乙○○告訴臺灣臺北地方法院檢察署檢察官
    偵查起訴。
    理  由
一、訊據被告甲○○矢口否認有本件犯行，辯稱：伊開車經過臺
    北市○○路南向左轉內江街，經過內江街口之行人穿越道前
    並沒有撞到被害人陳柯梅，是陳柯梅不知為何倒在伊車旁，
    伊就好心將陳柯梅送醫，伊和伊先生都有去醫院看陳柯梅，
    陳柯梅在醫院中也對伊說沒有撞到她云云。
二、經查：
  (一)本件被害人陳柯梅於95年1月18日10時許在臺北市○○路、
    內江街口欲過馬路時，被告亦駕駛其所有自用小客車行至該
    處，然被害人陳柯梅忽在行人穿越道前倒地，頭部並與地面
    發生碰撞致其左枕頭有一處1公分之裂傷，經送醫後於95年1
    月19日16時23分急救無效不治死亡等事實，為被告所是認，
    並有臺北市立聯合醫院急診病歷、檢察官相驗筆錄、相驗屍
    體證明書、照片等件在卷為證，此部分事實堪以認定。
  (二)惟被告否認其自用小客車有碰撞到被害人陳柯梅，並爭執被
    害人陳柯梅之死亡應與其所受頭部外傷無關，辯稱：陳柯梅
    是忽然在伊車旁倒地，伊車應該沒有撞到她，且陳柯梅的頭
    部傷勢並不嚴重，不到致死程度，醫師在醫院為陳柯梅急救
    時也有說她是心肌梗塞，陳柯梅死亡可能與心肌梗塞有關，
    不是頭部外傷，陳柯梅應該是急性心肌梗塞突發倒地，不是
    被伊車撞到云云。是本案首應探究者係被害人陳柯梅之死因
    。惟查：
    (1)被告雖一再辯稱被害人陳柯梅之死因可能與心肌梗塞有關
      ，及證人即被害人陳柯梅之子乙○○於本院審理時亦證稱
      陳柯梅於95年1月19日在醫院急救時，當時急救的陳盈洲
      醫師有說是心肌梗塞等語（見本院卷第89頁背面、第91頁
      正面、背面筆錄）；另乙○○先前對陳盈洲提出業務過失
      致死告訴，陳盈洲於96年1月18日偵查庭訊時以被告之身
      分亦陳稱：當時病人說胸悶，我懷疑是心肌梗塞，所以就
      抽血檢驗並做心電圖，．．．我是以一般的標準急救程序
      急救，．．．至下午2時許，抽血報告才出來，結果心肌
      梗塞陽性反應，心電圖與前一天比較，有明顯的差距，通
      常心肌梗塞的病人第一次發作時，有一半以上都沒有心臟
      病史，所以當時我診斷病人疑似心肌梗塞等語（見他字第
      8079 號偵卷第34頁訊問筆錄）。
    (2)惟陳柯梅死亡後，於95年1月24日經法務部法醫研究所（
      下稱法醫研究所）解剖發現：屍體無明顯外傷，除左枕部
      有裂傷一處1.0公分，……【頭部】切開頭部皮膚，皮下
      出血見於左枕部6乘5公分。鋸開頭骨，顱內左枕部硬腦膜
      上、下腔，蜘蛛網膜周圍，腦實質均見出血現象。腦髓重
      1500公克。基底動脈、中腦動脈無硬化現象。硬腦膜無血
      塊，移除硬腦膜於顱底無骨折。【頸部】死者頸部皮下出
      血，頸部之舌骨、甲狀軟骨及氣管軟骨無骨折．氣管內有
      些淺咖啡黃色之軟物質存在，類似胃內容物。會厭軟骨四
      周、喉頭水腫低度。【胸部】……1.心臟重450公克，無
      冠狀動脈局部硬化現象，心包膜有透明色液體，動脈導管
      已閉鎖，房室間隔閉鎖，無先天性心臟病或其它異狀。左
      、右心室壁厚各厚1.5及0.4 公分。2.左右肺胸膜囊腔無
      積水。左肺重550公克，右肺重650公克，有明顯鬱血、水
      腫。3.胸腺退化。【胃部】……含有未消化食物300西西
      ，推定為食入之食物已達2小時左右後死亡。【顯微鏡觀
      察結果】(一)心臟心肌呈早期壞死。(二)食物吸入肺內。(三)器
      血除鬱血及死後變化外，無明顯病理性病變。【對死者死
      亡經過及對其死因之看法】：因車禍發生顱內延遲性出血
      ，覆因吸入嘔吐物窒息死亡。綜上，法醫研究所經鑑定結
      果：死者陳柯梅是行人在路上被自小客車碰到，致發生顱
      內延遲性出血引起嘔吐吸入胃內容物窒息而死亡。死亡方
      式為意外。有該所 (95)醫鑑字第019 0號鑑定書一份在卷
      可稽（見相驗卷第83、84頁）。又關於死者陳柯梅之傷勢
      及死因，法醫研究所在偵查中再函覆稱：(一)雙手背處左大
      姆指與食指之間，應非醫療所致。(二)下腿祗有小而淺之鈍
      挫傷非醫療所致。(三)（頭部外傷）傷勢屬輕微，跌倒之可
      能性大，車輛之碰撞擦過也可能發生跌倒，非直接衝撞。
      有該所95年6月7日法醫理字第0950002138號函一份可稽（
      見相驗卷第173頁）。本院審理時再檢附全案卷證（含死
      者陳柯梅生前在台灣大學醫學院附設醫院北護分院之就醫
      病歷、三軍總醫院之就醫病歷、死者因本件車禍於95年1
      月18日至台北市立聯合醫院和平院區就醫病歷）請法醫研
      究所就上開鑑定書為補充說明，該所再函覆本院稱：(一)（
      解剖時發現死者）心臟心肌呈早期壞死涵義與死因有無關
      連？心肌早期壞死指未見明顯變化，應與死因無關。(二)死
      者有無可能因心臟疾病而發生暈眩自行昏倒？依病歷記載
      ，生前有暈眩，無心臟疾病，因此不能予推論。(三)延遲性
      顱內出血之涵意，為何判斷與頭部外傷所直接造成之判定
      理由？解剖發生現顱內血塊，臨床上有意識變化因而診斷
      延遲性出血且與外傷配合，因此判定與意外為關連。有該
      所97年11月17日法醫理字第0970005022號函一份可稽（見
      本院卷第72頁）。綜上說明，可知依法醫研究所解剖及鑑
      定結果，被害人陳柯梅係因頭部所受上開外傷而發生顱內
      延遲性出血，故未完全喪失意識，於翌日因身體不適，並
      發生嘔吐，再因嘔吐而吸入嘔吐物窒息死亡，並非因心肌
      梗塞或與心臟相關連之疾病而死亡甚明。被告辯稱被害人
      陳柯梅可能係死於心肌梗塞或心臟病一節，即非可採。
    (3)又因告訴人乙○○於對被告提出告訴前係先對陳盈洲醫師
      提出業務過失致死告訴，而檢察官於該案偵查中有就陳盈
      洲醫師是否有醫療疏失一節送請行政院衛生署醫事審議委
      員會（下稱醫事審議委員會）鑑定，該會經鑑定後認為陳
      盈洲醫師及相關醫療人員於醫療過程中並無何疏失，並就
      被害人陳柯梅所受傷勢及死亡表示意見：「……臨床上，
      病人於受傷後，逐漸恢復清醒（昏迷指數11分進步到15
      分），依病程及95年1月18日頭部電腦斷層檢查結果（有
      少量之蜘蛛網下腔出血），其腦部所受之創傷，應不甚嚴
      重，由以上之論點，病人顱內出血情形，並不會造成95年
      1月19日之意識變化。與所謂「致發生延遲性顱內出血」
      不符，況且此類病理變化，在長時間持續心肺復甦術後，
      亦有可能產生。……」，有該會97年2月21日編號0000000
      號鑑定書一份在卷可稽（見他字8079號卷第156、157頁）
      。依該鑑定意見似不贊同法醫研究所認為被害人陳柯梅「
      顱內延遲性出血」之意見。惟本院以為醫事審議委員會於
      該次鑑定之重點在於陳盈洲醫師及相關醫療人員於醫療過
      程中對陳柯梅之死亡有無疏失，並非針對陳柯梅之死因，
      而法醫研究所對陳柯梅死因看法之鑑定意見係依其解剖之
      結果而來，且本案解剖法醫師係方中民醫師，為國內知名
      法醫師，有相當權威性及公信力，其於本案上開鑑定書中
      所表示對陳柯梅死因之看法意見均與其解剖時之肉眼觀察
      結果（即解剖過程時所親見）、顯微鏡觀察結果互相佐證
      始為判斷，並於偵查及本院審理時再補充說明意見如上，
      均有其根據，且無任何矛盾或瑕疵可指，本院仍採信法醫
      研究所之上開鑑定書意見，認為被害人陳柯梅之死因係因
      頭部所受上開外傷而發生顱內延遲性出血，於翌日又發生
      嘔吐，因氣管吸入嘔吐物窒息而死亡。況依醫事審議委員
      會所述意見，所指「（病人）腦部所受之創傷，應不甚嚴
      重，……病人顱內出血情形，並不會造成95年1月19日之
      意識變化。」一節，惟依該會鑑定書第2頁案情概要之記
      載，被害人陳柯梅係於1月19日中午12時30分有抱怨胸悶
      、盜汗，醫師給予NTG（硝化甘油舌下含片）1顆，安排心
      電及抽血，給予點滴注射時發生嘔吐，約下午13時許，症
      狀仍然持續，醫師在懷疑急性心肌梗塞之診斷下，照會心
      臟科醫師並安排轉入加護病房，而於13時30分陳柯梅突然
      喪失意識。可知，陳盈洲醫師等醫護人員在第一時間即以
      陳柯梅係急性心肌梗塞病症對之施以藥物且急救，但仍無
      效而不治死亡，則陳柯梅到底是否為急性心肌梗塞，並非
      無疑。再陳柯梅經解剖確認其之直接死因係因吸入嘔吐物
      窒息死亡，且解剖時未並見陳柯梅心臟有何異狀，已如前
      述，且法醫研究所已明確函覆本院稱解剖時以顯微鏡觀察
      結果陳柯梅心臟心肌呈早期壞死一節與其死因無關，是依
      解剖結果確實難以推認陳柯梅生前有急性心肌梗塞或相關
      心臟疾病，而陳柯梅因頭部所受外傷確引起顱內出血，在
      此種情形會引起嘔吐，此乃一般醫學常識，反之鮮有心臟
      疾病患者會引起嘔吐情形，故本院綜核上情，推認陳柯梅
      係因顱內出血引起嘔吐，再因吸入嘔吐物窒息而死亡，法
      醫研究所上開鑑定意見均有根據且與事實相符，可以採信
      。反之，因醫事審議委員會鑑定結論係認為醫療人員懷疑
      陳柯梅有急性心肌梗塞並非無理由，而陳柯梅是否有急性
      心肌梗塞等心臟疾病及其死因究竟為何，則非為該會鑑定
      之重點，故本院以為醫事審議委員會並未就法醫研究所之
      解剖意見為完全及充分考量，本院故不採為本案證據，亦
      不足為被告有利之認定。
  (三)被害人陳柯梅係因在上開時地倒地致頭部與地面碰撞而左枕
    頭受有裂傷，再發生顱內延遲性出血，復及顱內出血引起嘔
    吐，再吸入嘔吐物而窒息死亡，且無任何證據證明陳柯梅生
    前罹有心肌梗塞或與心臟相關連之疾病，已經本院認定如上
    。而被害人陳柯梅當時行經台北市○○路、內江街口係要過
    馬路，無理由會任意在路上自行暈倒或隨便倒地，被告辯稱
    陳柯梅是自己倒地的一節，應非事實。再被告於當日即95年
    1 月18日中午12時50分許於警方製作談話筆錄亦承稱：「我
    車應有擦撞到該行人」等語（見相驗卷第15頁）；雖然被告
    又向本院辯稱其先向警察說伊沒撞到人，但警察就說伊有撞
    到人，伊因為害怕，才會如此說云云；惟被告係有智識之成
    年人，若當時真確信自己沒撞到人，焉有可能受警方誤導任
    意承認有撞到人，顯然被告於製作筆錄當時亦認為自己可能
    有撞到人。再依證人即被告之夫丙○○於本院審理時所證：
    「（你太太在電話中叫你過去醫院，到底是說發生了什麼事
    ？印象中是說有壹個人在他的車子旁邊倒了下來，送到醫院
    去了，她不知道到底有沒有撞到他。」、「（早上到醫院看
    到你太太，到中午你離開醫院為止，你太太都在醫院嗎？）
    是的。」、「（這段時間你有問你太太有無撞到被害人嗎？
    ）有我有問她，她說她不能肯定。」等語（見本院卷第92頁
    背面、93頁正面）。可知，被告於事故發生第一時間打電話
    給先生叫先生去醫院時，亦不能確定自己有無撞到被害人，
    及其與先生於當日待在醫院時仍向其先生稱不知道有無撞到
    人，其於本院審理時又堅稱沒有撞到被害人一節，顯係卸責
    之詞，不足採信。再被害人陳柯梅於95年1月18日送醫後至
    翌日中午始昏迷，其仍有一段時間係意識清醒狀態，而依證
    人即陳柯梅之子乙○○向本院所證：「（你在97年12月23日
    撤回告訴狀有記載，你的母親生前有親口說沒有被被告撞到
    ，關於這件事你什麼時候確認的？）撤回告訴狀是我寫的，
    當天95年1月18日下午我去醫院看我媽媽，我問我媽媽怎麼
    一回事，我媽媽說：『我被車子撞到』，我說：『媽，李小
    姐剛才跟我說她沒有撞到，到底有沒有撞到，你要跟我講清
    楚，下午警察會來問』，媽媽說：『我也不知道（台語）』
    ，我說：『如果有撞到，你要跟我講，如果沒有撞到，你不
    能亂講，人家把我們送過來，我們要感謝她，人沒事就好了
    』，媽媽說：『知道了（台語）』。」、「（你的撤回告訴
    狀中所寫的你母親生前有親口跟你確認沒有被被告撞到或擦
    撞，你所說的母親親口確認的過程，就是剛剛講得這樣嗎？
    ）對。」、「（那你現在認為被告有無撞到？）我認為被告
    可能沒有直接撞到我的母親，但是被告的車子應該是非常接
    近正在過馬路的我的母親，我母親一下子被嚇到，可能還是
    身體跟被告的車子有接觸，或者只是擦撞，輕輕碰到一下，
    而我母親就嚇到而跌倒。」、「（你的太太有無跟你提到你
    媽媽如何對被告說？）沒有，我太太都沒有跟我說過媽媽怎
    麼對被告說，因為媽媽在醫院清醒的時間很短，我在18號下
    午3點多到醫院看我母親的時候，我母親人才算有有比較清
    醒，之前就算有醒來，也是模模糊糊的」等語（見本院卷第
    90 頁正面、背面）。可知，被害人陳柯梅於95年1月18日下
    午3時以後始較為清醒，而其於乙○○初次詢問到底發生何
    事時，亦是回答乙○○稱：「被車子撞到」，故被害人陳柯
    梅於事故後較清醒時被問及此事時，其第一反應亦稱有被車
    子撞到，足認被告車輛與被害人之身體應有某程度之碰觸。
    再雖依證人乙○○及丙○○於本院審理時所證，被害人陳柯
    梅於95年1月18日下午以後至晚間時分，又有改稱「不知道
    有無被撞到」、「沒有被撞到」云云，惟依前所述，被害人
    陳柯梅當時係顱內出血狀態，必定已頭昏不適，對於其子及
    被告夫妻一再追問有無被車撞到一事，有可能即隨口改稱「
    不知道」、「沒有」；況依乙○○於本院審理時所證，於被
    害人陳柯梅昏迷前，被害人陳柯梅之家人均認為人無事就好
    ，並無要訴追被告之意，而被告主動將被害人陳柯梅送醫，
    渠夫妻二人於被害人陳柯梅送醫後、死亡前均積極主動關心
    被害人陳柯梅，在此情形下，為傷和氣，被害人陳柯梅可能
    就在被告夫妻面前說自己沒有被撞到，但此應非事實，證人
    乙○○及丙○○上開所證亦不足為被告有利之認定。又告訴
    人乙○○雖先對陳盈洲醫師提告，於陳盈洲醫師獲不起訴處
    分後始對被告提告，依乙○○於本院所陳：「（當初為什麼
    先告醫生再告本案被告？）因為當初事發突然，我到了和平
    醫院之後，我母親正在急救，陳盈洲醫師手上拿了壹份報告
    並且告訴我說是心肌梗塞，我心想既然是心肌梗塞應該馬上
    就走了，我就算了，但法醫研究所報告說延遲性出血窒息，
    我覺得醫生是不是有醫療疏失，他怎麼騙我，所以我就先告
    醫生，後來檢察官把醫生不起訴，然後我又看到交通鑑定的
    報告結論是說，被告沒有禮讓行人，所以我就告被告。」（
    見本院卷89頁背面）；是告訴人乙○○係認為被告有撞到被
    害人陳柯梅才對被告提出告訴，且如前述，至本院辯論終結
    時止，乙○○仍認為其母親陳柯梅是被被告的車子碰到或嚇
    到才跌倒受傷的，縱然告訴人乙○○先前曾一時誤認被告車
    輛沒有撞到被害人陳柯梅，惟此與全案卷證並不相符，自不
    能以此即為被告有利認定。被告所辯未撞到被害人一節，係
    避重就輕之詞，不足採信，被害人陳柯梅確係因於上開時地
    欲過馬路時遭左轉之被告車輛撞及而倒地受傷，並於送醫後
    翌日死亡，且有有道路交通事故現場圖、道路交通事故調查
    報告表、交通事故談話紀錄表、臺灣臺北地方法院檢察署相
    驗屍體證明書、法醫驗斷書及現場照片、相驗照片、解剖照
    片等件附卷可稽，被告猶空言否認犯行，自不足採。
  (四)再本件於偵查中經送台北市車輛行車事故鑑定委員會鑑定結
    果，亦認定被告駕駛自用小客車未暫停禮讓行人穿越道之行
    人先行通過為肇事原因，有該會95年9月15日北鑑審字第
    0953032 1900號函及所附鑑定意見書一份可稽（見相驗卷第
    184-188頁）；且於偵查再送覆議結果，台北市車輛行車事
    故鑑定覆議委員會經鑑定仍認為被告駕駛自用小客車未暫停
    禮讓行人穿越道之人先行通過為肇事原因，有台北市政府交
    通局95年11月27日北市交五字第09535507700號函及所附該
    會覆議鑑定意見書一份可稽（見相驗卷第241-242頁），亦
    與本院上開認定相同，被告猶辯稱伊沒撞到人、伊沒過失云
    云，顯係卸責之詞，不足採信。又依卷附現場圖（見相驗卷
    第13頁）及案發現場照片所示（見相驗卷第22、24頁），被
    告係康定路欲左轉內江街，而於甫一左轉之際即與在其車輛
    右側正欲過馬路之被害人發生碰撞，雖內江街上有施工，惟
    此工程係在事故現場之對面，並不影響被告左轉時應注意其
    右側有無行人之視線。按汽車行經行人穿越道，遇有行人穿
    越時，無論有無交通指揮人員指揮或號誌指示，均應暫停讓
    行人先行通過，道路交通安全規則第103條第2項定有明文（
    按被告行為時，原係道路交通安全規則第103條之規定，於
    被告行為，該條雖有修正，惟就原第103條規定列為第103條
    第2項，且未為實質修正，故逕引用之），被告為已考領駕
    照之人，為其所自陳，對此自難諉稱不知。而依卷附道路交
    通事故調查表所載，事發之際天候晴、路面乾燥、路面無缺
    陷、日間有自然光線、視距良好，並無何不能注意情事，竟
    違反上開規則未禮讓正欲過馬路之行人即被害人而肇事，其
    對本件事故之發生為有過失甚明。又被告之過失行為與被害
    人因本件交通事故導致死亡結果之間，有相當因果關係。綜
    上，本案事證明確，被告犯行，洵堪認定，應依法論科。
三、核被告所為，係犯刑法第276條第1項之過失致人於死罪。查
    刑法部分條文已於94年2月2日經總統令修正公佈，並於95
    年7月1日施行，而刑法施行法第1條之1亦於95年6月14日修
    正，於95年7月1日施行。而按行為後法律有變更者，適用行
    為時之法律，但行為後之法律有利於行為人者，適用最有利
    於行為人之法律，刑法第2條第1項定有明文；修正後刑法第
    33條第5款規定罰金刑為新臺幣1千元以上，以百元計算之，
    而修正前則規定罰金為1元以上，且以銀元為計算單位，經
    依罰金罰鍰提高標準條例第1條前段，以及現行法規所定貨
    幣單位折算新臺幣條例第2條規定折算後，罰金刑則為新臺
    幣30元以上，經比較新、舊法之結果，修正後之法律並未較
    有利於行為人。且被告所犯刑法第條276條第一項過失致人
    於死罪當中關於罰金刑之規定，經刑法施行法第1條之1將其
    貨幣單位修正為新臺幣，並提高數額為30倍，經比較修正前
    、後之規定，無修正後規定有利於行為人之情形。又被告係
    在行經行人穿越道未依規定讓行人優先通行因而致被害人死
    亡，並應負本案過失致死之刑事責任，爰依道路交通管理處
    罰條例第86條規定加重其刑。又雖依偵查卷附台北市○○○○○道路交通事故肇事人自首情形紀錄表所示，被告於警方
    到場時有主動承認自己為肇事者（見相驗卷第21頁），惟證
    人謝瑲記警員於偵查中所證其已忘記被告在現場如何講（見
    9529號偵卷第20頁）；而依被告於本院審理時所述：「（誰
    報警）我有打110，我說：現場有人跌倒了，119打不通，可
    不可以先叫救護車來，後來救護車來了，警察也來了，我都
    在照顧被害人，我沒有跟警察講話，我就跟著被害人一起坐
    救護車到醫院去。在十點多以後，我又回到現場，警察還在
    ，可是好像不是原來我第一次看到的警察，警察對我說，小
    姐你有撞到人，我說沒有，警察說你去看你的車上有兩塊乾
    淨的痕跡，我要幫你做筆錄，我們到和平醫院去做，然後我
    就跟警察回到和平醫院，第二個警察就是謝瑲記，第一個警
    察應該不是謝瑲記也不是陳健挺。」等語（見本院卷第94頁
    正面），再參以前所述，被告於最初打電話給其夫即稱不知
    道自己有無撞到被害人，在醫院時亦未向家屬承認自己有撞
    到被害人，是雖然被告於上午十點多回到現場後雖有向警員
    陳稱其與該事故有關，惟其並未承認自己為車禍之肇事者，
    亦未有接受裁判之意甚明，故被告並不符合刑法自首規定要
    件，上開警製交通事故肇事人自首情形紀錄表上所記載被告
    有符合自首要件，應非事實。至被告於前述警方談話筆錄中
    有承認自己撞到人，惟此乃係中午12時多之事，斯時即使有
    向警方坦承肇事，亦無關自首之認定，附此說明。爰審酌被
    告品行、過失程度、其行為造成被害人死亡結果、犯罪所生
    危害重大且無以回復，犯後雖已與被害人家屬達成和解，惟
    仍否認犯行等一切情狀，量處如主文所示之刑。又被告所犯
    本案過失致死罪之犯罪時均係在96年4月24日以前，合於中
    華民國96年罪犯減刑條例第2條第1項第3款所規定減刑條件
    ，併就被告所處上開宣告刑減其二分之一如主文所示。又關
    於被告所處上開有期徒刑六個月以下之刑易科罰金之折算標
    準，除刑法第41條第1項有所修正外，罰金罰鍰提高標準條
    例於95年4月28日修正，並自同年7月1日起生效施行。修正
    前之刑法第41條第1項前段規定：「犯最重本刑為五年以下
    有期徒刑以下之刑之罪，而受六個月以下有期徒刑或拘役之
    宣告，因身體、教育、職業、家庭之關係或其他正當事由，
    執行顯有困難者，得以一元以上三元以下折算一日，易科罰
    金。」，再依據修正前罰金罰鍰提高標準條例第2條：「依
    刑法第四十一條易科罰金或第四十二條第二項易服勞役者，
    均就其原定數額提高為一百倍折算一日；法律所定罰金數額
    未依本條例提高倍數，或其處罰法條無罰金刑之規定者，亦
    同。」之規定，被告行為時之易科罰金折算標準，應以銀元
    1百元、2百元、3百元折算一日，經折算為新臺幣後，應以
    新臺幣3百元、6百元、9百元折算1日。惟95年7月1日施行之
    刑法第41條第1項前段規定修正為：「犯最重本刑為五年以
    下有期徒刑以下之罪，而受六個月以下有期徒刑或拘役之宣
    告者，得以新臺幣一千元、二千元或三千元折算一日，易科
    罰金。」，而新修正之罰金罰鍰提高標準條例刪除原本第2
    條之規定，是比較新舊法結果，自以舊法有利於被告，應適
    用修正前刑法第41條第1項前段、罰金罰鍰提高標準條例第2
    條規定，對被告較為有利，故依修正前刑法第41條第1項前
    段規定諭知易科罰金之折算標準。又被告前未曾受有期徒刑
    以上刑之宣告，因一時失慮，偶罹刑典，事後已與告訴人達
    成民事上和解，已見悔意，經此刑之宣告後，應知警惕而無
    再犯之虞，本院因認暫不執行其刑為當，予以宣告緩刑2年
    ，用啟自新。
據上論斷，應依刑事訴訟法第299條第1項前段、刑法第2條第1項
前段、第276條第1項，第74條第1項第1款、修正前刑法第41條第
1項前段，中華民國96年罪犯減刑條例第2條第1項第3款、第7條
、第9條，道路交通管理處罰條例第86條、罰金罰鍰提高標準條
例第1條前段，行為時罰金罰鍰提高標準條例第2條，判決如主文
。
本案經檢察官許鈺茹到庭執行職務
中     華     民    國    98    年    1    月    7    日
                  刑事第十五庭  法  官  孫惠琳
上正本證明與原本無異。
如不服本判決應於收受送達後10日內向本院提出上訴書狀，並應
敘述具體理由；其未敘述上訴理由者，應於上訴期間屆滿後20日
內向本院補提理由書（均須按他造當事人之人數附繕本）「切勿
逕送上級法院」。告訴人或被害人如對於本判決不服者，應具備
理由請求檢察官上訴，其上訴期間之計算係以檢察官收受判決正
本之日期為準。
                                書記官  郭錦賢
中     華     民    國    98    年    1    月    7    日
中華民國刑法第276條
（過失致死罪）
因過失致人於死者，處2年以下有期徒刑、拘役或2千元以下罰金
。
從事業務之人，因業務上之過失犯前項之罪者，處5年以下有期
徒刑或拘役，得併科3千元以下罰金。


司法院資訊處製作；財團法人民間司法改革基金會備份。
